【裁判字號】    88,易,3798
【裁判日期】    900508
【裁判案由】    公共危險
【裁判全文】
臺灣高雄地方法院刑事判決                        八十八年度易字第三七九八號
    公  訴  人  臺灣高雄地方法院檢察署檢察官
    被      告  乙○
右被告因公共危險案件，經檢察官提起公訴（八十八年度偵續字第二五一號）本院判
決如左：
    主  文
乙○失火燒燬現供人使用之住宅，處拘役伍拾日，如易科罰金以佰元折算壹日。緩
刑貳年。
    事  實
一、乙○於二十多年前已逾竊佔罪追訴權時效之某不詳時間，無權佔用高雄市前鎮區
    ○○○路二巷一號、三號旁國有土地防火巷道，以磚塊及木材等物搭建違章建築
    物，專做堆放廢五金、電纜線、瓦斯鋼瓶、冷氣機等易燃物使用，擅自從其子陳
    宗榮（業經另案判決無罪確定）在同巷三弄一號之住處私接電源線使用，本應注
    意私接之電源線經使用一定時限後須更換維修，否則長期使用，將有致生電線走
    火而引起火災之危險，且依其智識能力，並無不能注意之情形，竟疏未注意定期
    維修或更新並清除堆放其四周之易燃物，致該電源線於八十七年十二月二十五日
    下午二時許，因不堪負荷而發生短路，引燃周圍堆放之易燃物品釀成火災，因而
    延燒到鄰居戊○○、己○○、丙○○、甲○○、黃恆義、丁○○等六人所有房屋
    （部分燒燬），致生公共危險。嗣因高雄市政府消防局據報乃至現場，火勢始於
    八十七年十二月二十五日下午二時八分撲滅。
二、案經戊○○、己○○、丙○○、甲○○、黃恆義、丁○○等六人訴由高雄市政府
    警察局前鎮分局移送臺灣高雄地方法院檢察署檢察官偵查起訴。
    理  由
一、訊據被告乙○固坦承其前揭違建物有火災並延燒之事實，惟矢口否認有何失火之
    犯行，辯稱：有人要害伊云云。惟查，右揭事實業據被害人戊○○、己○○、丙○○、甲○○、黃恆義、丁○○等人於警訊中指述甚詳，另本件火警經高雄市政
    府消防局研判起火處係於被告住處旁防火巷違建物西側化粧室北側、隔間牆木板
    接近地面處，起火原因研判為：「以電源線短路因素引起之可能性最大」，有該
    局八十八年元月二十六日檔案號碼Ｂ九九八Ｌ二五Ｎ一之火災原因調查報告書一
    件及該報告書內所附火警現場照片十六幀可資為證。又系爭違建物是乙○於六十
    七年間所搭建，起初用來養豬，火災發生時屋內堆放舊冷氣機，平日只有乙○出
    入系爭建物，建物內之電線係乙○請水電工所接等情，亦據證人葉秋爐、韓美代
    及胡陳秀葉於本院另案審理時證述在卷（參八十九年度易字第六八四號案卷），
    是本件火災係由被告所搭建違建物內之電源線短路所引起，堪可認定。按長期使
    用電源，應隨時注意用電之安全，更應注意違建物電線經使用一定時限後須注意
    更換及維修，否則長期使用，將有致生電線走火而引起火災之危險，且依被告智
    識能力，綜觀當時之情事，並無不能注意之情形，竟疏未注意及時更換及維修，
    該電線終因不堪負荷而短路，致生本件火警，並造成上開違建物燒毀，其行為顯
    有違反其注意義務之過失，又被告之過失行為與上開火警發生間，參諸前揭報告
    書及現場照片，應有相當之因果關係，本件事證明確，被告犯行足堪認定。
二、按刑法上之公共危險罪，其所保護之法益，重在公共安全，故其罪數應以行為之
    個數定之。又一失火行為所燒燬之對象縱然不同，但行為僅一個，而應為整體之
    的觀察，成立單純一罪（最高法院八十五年度臺上字第二六○八號判決參照）。
    查本案火災地點係被告所有專做堆放廢五金、電纜線、瓦斯鋼瓶、冷氣機使用之
    場所，係屬現未有人所在之自己所有之建築物；而延燒燒燬之部分係現供人使用
    之住宅，被告因過失釀成其違建物火災並延燒告訴人等六人之住宅，應成立單純
    一罪，核其所為，係犯刑法第一百七十三條第二項之失火燒燬現供人使用之住宅
    罪。審酌被告失火燒燬其所有之違建物及延燒他人住宅，雖屬不該，其過失程度
    、被害人之損害、犯罪所生之危害等一切情狀，爰量處如主文所示之刑，並諭知
    易科罰金之折算標準，以示懲儆。又被告行為後刑法第四十一條業於九十年一月
    十日經總統公布施行而於同年月十二日生效，比較新舊法結果，修正後之現行刑
    法第四十一條第一項後段附加規定「但確因不執行所宣告之刑難收矯正之效，或
    難以維持法秩序者不在此限」部分，對被告較為不利，依刑法第二條第一項但書
    規定，自應適用修正前刑法第四十一條之規定以諭知易科罰金之折算標準，附此
    敘明。又被告前未曾受有期徒刑以上刑之宣告，有臺灣高雄地方法院檢察署刑案
    資料查註紀錄表及臺灣高等法院被告全國前案紀錄表各一份附卷可稽，因一時疏
    失，致罹刑典，衡諸被告年事已高，身體狀況不佳，又因中風而導致行動不便，
    不良於行，目前精神雖未達喪失程度，但顯有退化呆滯情形，現於養護之家長期
    安養；而其有腦中風合併左側偏癱，生活無法自理，需他人長期照護等情，有診
    斷證明書一紙附卷可按，其經此刑之宣告後，應知警惕而無再犯之虞，本院因認
    暫不執行其刑為當，予以宣告緩刑二年，用啟自新。
三、據上論斷，應依刑事訴訟法第二百九十九條第一項前段，刑法第一百七十三條第
    二項、第二條第一項但書、修正前第四十一條、第七十四條第一款，罰金罰鍰提
    高標準條例第一條前段、第二條，判決如主文。
中      華      民      國      九十      年      五    月      八      日
                                  臺灣高雄地方法院刑事第二庭
                                      法  官    劉建利
右正本證明與原本無異。
如不服本判決，應於判決送達後十日內，向本院提出上訴狀。
                                      書記官    洪生輝
中      華      民      國      九十      年      五    月      十      日
附錄本判決論罪之法條：
刑法第一百七十三條第二項、第一項。
放火燒燬現供人使用之住宅或現有人所在之建築物、礦坑、火車、電車或其他供水、
陸、空公眾運輸之舟、車、航空機者，處無期徒刑或七年以上有期徒刑。
失火燒燬前項之物者，處一年以下有期徒刑、拘役或五百元以下罰金。
第一項之未遂犯罰之。
預備犯第一項之罪者，處一年以下有期徒刑、拘役或三百元以下罰金。


司法院資訊處製作；財團法人民間司法改革基金會備份。
